【裁判字號】    95,易緝,224
【裁判日期】    950428
【裁判案由】    詐欺
【裁判全文】
臺灣臺中地方法院刑事判決             95年度易緝字第224號
公  訴  人  臺灣臺中地方法院檢察署檢察官
被      告  甲○○
上列被告因詐欺取財等案件，經檢察官提起公訴（九十三年度偵
字第一五四一三號），本院合議庭裁定由受命法官獨任進行簡式
審判程序，判決如下：
    主           文
甲○○共同意圖為自己不法之所有，以詐術使人將本人之物交付
，處有期徒刑拾月。
    犯罪事實及理由
一、甲○○於民國八十七年間，甫自軍中退伍，缺錢花用，適有
    友人彭中興（另案經檢察官通緝）向其提議，以其名義購車
    投保，再謊報失竊詐領保險金，事成後甲○○可分得新台幣
    （下同）三十萬元之報酬。甲○○為貪圖該三十萬元報酬，
    竟與彭中興共同基於行使使公務員登載不實公文書及詐欺取
    財之犯意聯絡，先於八十七年七月十七日，由彭中興持甲○
    ○授權刻印之印章，向良京實業股份有限公司（下稱良京公
    司，起訴書有部分誤載為京良公司）以附條件買賣方式，購
    買車號Ｂ五—八八一八號賓士牌Ｓ三二○型汽車一部（下稱
    系爭汽車），價金共為二百八十三萬五千九百二十元（起訴
    書誤載為一百九十一萬三千四百二十元），其中頭期款九十
    二萬二千五百元由彭中興支付，餘款一百九十一萬三千四百
    二十元約定分期償付。彭中興取得該車後，旋於同日持車籍
    文件及甲○○之身分證，向臺灣中國航聯產物保險股份有限
    公司【下稱航聯產險公司，現已與友聯產物保險股份有限公
    司（下稱友聯產險公司）合併】投保汽車竊盜損失險。而甲
    ○○明知系爭汽車並未失竊，竟於八十七年九月二日，由其
    不知情之胞兄張春生（業經檢察官為不起訴處分）陪同，前
    往臺中市警察局第五分局水湳派出所，向具有審查報案內容
    真偽權限之警員謊稱該車於八十七年九月一日晚間九時許，
    由張春生駕駛後停放在臺中市○○區○○路四五○號前遭竊
    ，而誣告不特定人涉犯竊盜罪（甲○○所涉刑法第一百七十
    一條第一項未指定犯人誣告罪嫌部分，因追訴權時效完成而
    不在本案檢察官起訴範圍內），進而取得警員開立之「臺中
    市警察局車輛失竊證明單」，再將該車輛失竊證明單交予彭
    中興，由彭中興持之前往交通部公路總局臺中區監理所辦理
    系爭汽車失竊註銷登記，使無實質審查權限之承辦公務員，
    將此不實事項，登載於職務上所掌之「汽車新領牌照登記書
    」（在上註記失竊註銷）及「汽車各項異動登記書」公文書
    ，足以生損害於監理機關對於車籍資料管理之正確性。甲○
    ○與彭中興隨後於八十七年九月五日，向航聯產險公司提出
    而行使上開車輛失竊證明單及登載不實之汽車新領牌照登記
    書，並由甲○○親自在「汽車險理賠申請書」上簽名，申請
    失竊理賠，使航聯產險公司誤認該汽車確實失竊，陷於錯誤
    ，而依約將理賠金二百五十八萬二千一百元匯入甲○○指定
    之良京公司帳戶，足以生損害於航聯產險公司。系爭汽車事
    後由彭中興超出與甲○○犯意聯絡之範圍，自行以變造車身
    號碼及偽造車籍文件之方式，登記在王俊凱（起訴書誤載為
    王文凱）名下，再輾轉出售予廖本洲、呂榮福（登記在鍾木
    金名下，王俊凱、廖本洲、呂榮福均經檢察官為不起訴處分
    ），並經鍾木金典當予「全城當鋪」。嗣於九十三年四月十
    三日，為警持臺灣嘉義地方法院核發之搜索票在該當鋪位於
    嘉義市○區○○○路二六二號營業處所查獲扣得系爭汽車（
    已改懸Ｅ三—五七八五號車牌）及車牌二面、鍾木金行照一
    紙、鑰匙一支，進而循線查悉上情。
二、上開犯罪事實，業據被告甲○○於本院審理時坦承不諱，核
    與被害人友聯產險公司代理人吳幸昆於內政部警政署航空警
    察局刑警隊指述被告持警方開立之車輛失竊四聯單及監理所
    註記失竊註銷之汽車新領牌照登記書，向該公司申請失竊險
    理賠，該公司已將理賠金支付予被告指定之良京公司情節相
    符，並經證人(1)張春生、(2)承辦本件失竊險理賠之原航聯產
    險公司職員賴駿璿（原名賴長璟）於內政部警政署航空警察
    局刑警隊及檢察官偵訊時分別證稱渠等：(1)陪同被告前往水
    湳分局報案系爭汽車遭竊、(2)與被告接洽失竊險理賠調查，
    並簽寫「汽車險賠款收據暨同意書」等情在卷，復有航聯產
    險公司汽車險理賠申請書、失竊車調查表、以被告名義出具
    之切結書（切結系爭汽車稅單、發票及強制卡遺失屬實）、
    汽車險理賠收據暨同意書、被告行照（系爭汽車登記在被告
    名下）、系爭汽車進口與貨物稅完稅證明書、汽車新領牌照
    登記書（系爭汽車以被告名義領用Ｂ五—八八一八號車牌）
    、以被告名義與良京公司訂立之協議書（被告同意航聯產險
    公司將理賠款直接支付予良京公司）、臺中市警察局車輛失
    竊證明單、以被告名義與良京公司訂立之附條件買賣契約書
    、車籍作業系統—查詢認可資料、汽車各項異動登記書附卷
    可稽，及系爭汽車（已改懸Ｅ三—五七八五號車牌）、車牌
    二面、鍾木金行照一紙（系爭汽車已改登記在鍾木金名下）
    、鑰匙一支扣案可資佐證，足見被告自白與事實相符。本件
    事證明確，被告犯行堪以認定。
三、
  (一)被告為達詐領保險金之目的，購車後向警局謊報失竊，取得
    車輛失竊證明單，復委由彭中興持車輛失竊證明單向監理所
    辦理失竊註銷，使不知情之承辦公務員將此不實事項，登載
    於職務上所掌之汽車新領牌照登記書及汽車各項異動登記書
    公文書，再持上開車輛失竊證明單及登載不實之汽車新領牌
    照登記書，向航聯產險公司申請失竊險理賠，使航聯公司陷
    於錯誤，將理賠金如數支付予被告指定之良京公司，自足以
    生損害於監理機關對於車籍資料管理之正確性及航聯產險公
    司。核其所為，係犯刑法第二百十六條、第二百十四條之行
    使使公務員登載不實之公文書罪及同法第三百三十九條第一
    項之詐欺取財罪。被告使公務員登載不實之低度行為，應為
    其後行使之高度行為所吸收，不另論罪。
  (二)被告就其所犯上開二罪，皆與彭中興有犯意聯絡及行為分擔
    ，均為共同正犯。
  (三)被告所犯上開二罪，係為達詐領保險金之同一目的而犯，二
    罪間有手段目的之牽連關係，應依刑法第五十五條規定，從
    法定刑較重之詐欺取財罪處斷。
  (四)爰審酌被告貪圖三十萬元不法報酬，而以謊報汽車失竊之方
    式共同詐騙保險金，金額達二百五十八萬餘元，犯罪所生損
    害甚鉅，於本院審理中未能主動依傳喚到庭，對於自己違法
    行為欠缺悔過面對司法裁判之具體表現，迄未賠償受害之產
    險公司，惟其係因缺錢花用始配合彭中興犯案，非處於主導
    首謀地位，且於偵查及本院審理中均坦承犯行，犯後態度尚
    佳等一切情狀，量處如主文所示之刑。
據上論斷，應依刑事訴訟法第二百七十三條之一第一項、第二百
九十九條第一項前段，刑法第二十八條、第二百十六條、第二百
十四條、第三百三十九條第一項、第五十五條，罰金罰鍰提高標
準條例第一條前段，判決如主文。
中    華    民    國    95    年    4     月    28    日
                  刑事第十二庭  法  官  羅智文
上正本證明與原本無異。
如不服本判決，應於送達後十日內向本院提出上訴狀（須附繕
本），上訴於臺灣高等法院臺中分院。
                                書記官  孫立文
中    華    民    國    95    年    4     月     28    日
附錄本案論罪科刑法條
刑法第216條
行使第210條至第215條之文書者，依偽造、變造文書或登載不實
事項或使登載不實事項之規定處斷。
刑法第214條
明知為不實之事項，而使公務員登載於職務上所掌之公文書，足
以生損害於公眾或他人者，處3年以下有期徒刑、拘役或500元以
下罰金。
刑法第339條第1項
意圖為自己或第三人不法之所有，以詐術使人將本人或第三人之
物交付者，處5年以下有期徒刑、拘役或科或併科1000元以下罰
金。


司法院資訊處製作；財團法人民間司法改革基金會備份。
